【裁判字號】    98,消債更,76
【裁判日期】    990115
【裁判案由】    更生事件
【裁判全文】
臺灣花蓮地方法院民事裁定            98年度消債更字第76號
聲  請  人  甲○○
上列當事人因消費者債務清理事件聲請更生，本院裁定如下：
    主  文
更生之聲請駁回。
聲請費用由聲請人負擔。
    理  由
一、按債務人與金融機構協商成立者，不得聲請更生或清算，但
    因不可歸責於己之事由，致履行顯有重大困難者，不在此限
    ；本條例施行前，債務人依金融主管機關協調成立之中華民
    國銀行公會會員辦理消費金融案件無擔保債務協商機制與金
    融機構成立之協商，準用前項之規定，消費者債務清理條例
    第151條第5項、第6項分別定有明文。又聲請更生或清算不
    合程式或不備其他要件者，法院應以裁定駁回之，但其情形
    可以補正者，法院應定期間先命補正，復為同條例第8條所
    明定。
二、聲請意旨略以：聲請人之夫經營水電行，因經營不善，又先
    後遭人倒會、為朋友作保，而影響全家生計。聲請人只好使
    用信用卡來支付家庭支出，因而逐漸積欠卡債。聲請人婆婆
    何阿香於民國95年6月因聽神經瘤住院，開刀後須長期住院
    休養，聲請人只好辭去工作而專心照料婆婆，並利用閒暇之
    虞協助其夫打理水電行生意，其夫給予聲請人每月約新台幣
    （下同）19,000元之薪資充當家庭生活開銷，再加計其他瑣
    碎收入，聲請人民國95年每月平均收入約為20,444元。聲請
    人因有上開不能清償之情事，又為能專心照顧臥病在床的婆
    婆，免於債權銀行不當催討，迫不得已於95年與債權銀行達
    成協商，每月須清償16,513元。聲請人婆婆於96年1月出院
    後，聲請人為償還債務，而於96年3月任職於喜臻飯店，加
    計聲請人於其夫水電行打點生意所賺薪資，合計聲請人96年
    度平均每月薪資為29,617元。惟為扶養父母及子女，聲請人
    實無力繳納全額債款，因而於97年3月毀諾。然聲請人毀諾
    後，仍將每月結餘之薪資用以償還債款至今，期間已將聯邦
    銀行債務繳清，顯見聲請人有償還債務之誠意。聲請人現任
    職於新美美容院，每月月薪17,000元，仍有誠意償還債款，
    爰向鈞院聲請更生。
三、經查：
(一)聲請人於本件更生聲請前，確與最大債權銀行中國信託商業
    銀行於95年7月6日協商成立，並約定自95年8月起，分80期
    、利率12.88%，每月清償16,513元，至97年2月止，共計清
    償19期。並於97年4月經最大債權銀行通報毀諾等情，有最
    大債權銀行提出之協議書、無擔保債務還款計畫、陳報狀附
    卷可憑，並為聲請人所自承，堪信為真實。
(二)聲請人固主張需照顧開刀住院之婆婆何阿香而必須辭去工作
    等語，惟何阿香因罹患聽神經瘤、水腦症、肺炎等而住院之
    時點為95年6月12日，有聲請人提出之財團法人佛教慈濟綜
    合醫院診斷證明書附卷可憑。該事由係發生於協商成立前，
    聲請人是否有辭去工作協助照顧之必要，自得於協商時加以
    考慮。聲請人既已達成協商，即不得事後再以前揭事由，而
    認為有不可歸責於己，致履行顯有重大困難之事由。再者，
    按直系血親卑親屬為直系血親尊親屬之第一順位扶養義務人
    ；負扶養義務者有數人，而其親等同一時，應各依其經濟能
    力，分擔義務。民法第1115條第1項第1款、第3款、第1116
    條分別定有明文。經查，聲請人之配偶林文宗並非何阿香唯
    一之直系血親卑親屬，有聲請人提出之戶籍謄本附卷可稽，
    聲請人對何阿香之扶養及照顧義務，應由何阿香之子女共同
    分攤，故聲請人以須獨自照顧何阿香為由，抗辯其毀諾有不
    可歸責於己之事由，本院難認其主張為可採。
(三)聲請人另主張須扶養父母及兩名子女，而無力繳納全額貸款
    等語。惟聲請人前向本院提出聲請更生時，曾稱其於何阿香
    出院後，於96年3月任職於喜臻飯店。嗣後經本院命其陳報
    在何阿香住院期間之工作收入情形時，復改稱: 其於何阿香
    住院期間在喜臻飯店擔任房務清潔人員一職，任職期間自96
    年3月1日至97年3月10日。聲請人前後陳述矛盾，並與其先
    前所提出之診斷證明書記載何阿香住院之日期不符。聲請人
    是否已盡據實說明義務，非無可疑。
(四)經查，聲請人95年度平均月薪為20,444元；96年度為29,617
    元；此有財政部臺灣省北區國稅局95年度、96年度綜合所得
    稅各類所得資料清單附卷可稽。而聲請人陳報每月須支出之
    必要費用包含:食衣住行6,000至7,000元、扶養費4,000元，
    合計每月支出11,000元。聲請人收入(以95年度平均月薪20,
    444元計算)扣除支出後，尚餘9,444元(20,444-11,000＝9,4
    44)，在符合行政院公佈之95年度每人每月最低生活費9,210
    元之標準下，仍能與最大債權銀行達成協議。而聲請人96年
    度收入較95年度不減反增，且何阿香既已於96年1月出院，
    聲請人之負擔應相對減輕，聲請人卻在持續還款達19期之久
    後，無任何事由而遽然毀諾，聲請人之毀諾難認有可歸責於
    己之事由。
四、綜上所述，足認聲請人於協商成立後至毀諾期間，未發生有
    何情事變更，致協商方案履行困難甚或履行不能之情形，縱
    有履行不便，即使已就協商結果毀諾，亦得經由個別債權銀
    行協商程序以求適當履債。準此，堪認聲請人尚乏不可歸責
    於己致履行顯有重大困難之情形可言。且上開欠缺又屬無從
    補正，依上說明，自應駁回其聲請，爰裁定如主文。
中    華    民    國    99    年    1     月    15    日
                      臺灣花蓮地方法院民事庭
                          法      官  湯文章
以上正本證明與原本無異。
如不服本裁定，應於裁定送達後10日內向本院提出抗告狀（應抄
附繕本），並繳納抗告費新臺幣1,000元。
中    華    民    國    99    年    1     月    18    日
                          法院書記官  黃倪濱

司法院資訊處製作；財團法人民間司法改革基金會備份。
